【裁判字號】    99,台抗,488
【裁判日期】    990624
【裁判案由】    聲請支付命令聲明異議
【裁判全文】
最高法院民事裁定              九十九年度台抗字第四八八號
再 抗告 人  甲○○
            乙○○
共      同
訴訟代理人  蘇建榮律師
上列再抗告人因與丙○○間聲請支付命令聲明異議事件，對於中
華民國九十九年四月二十八日台灣高等法院高雄分院裁定（九十
九年度抗字第一二四號），提起再抗告，本院裁定如下：
    主  文
再抗告駁回。
再抗告訴訟費用由再抗告人負擔。
    理  由
本件相對人丙○○對台灣高雄地方法院（下稱高雄地院）九十八
年度司促字第三五二五八號支付命令提出異議，高雄地院司法事
務官認其異議逾期，以裁定予以駁回。相對人復對之提出異議，
高雄地院認其異議為有理由，以裁定廢棄該司法事務官所為裁定
。再抗告人對之提起抗告。原法院以：民法關於住所之設定，兼
採主觀主義及客觀主義之精神，必須主觀上有久住一定地域之意
思，客觀上有住於一定地域之事實，該一定之地域始為住所，且
不以登記為要件。又寄存送達應以受送達人實際居住於該送達地
址為前提要件，若應受送達人並未實際居住於該地址，其既無從
知悉寄存送達之情事而前往寄存機關領取，自不生寄存送達之效
力。系爭支付命令係於民國九十八年十月一日以寄存送達之方式
寄存於高雄市政府警察局新興分局中正三路派出所，送達地址為
相對人當時之戶籍地址高雄市○○○路二七五號三樓之十一（下
稱和平一路地址），惟和平一路地址雖為相對人當時之戶籍地址
，然該戶籍地址是否為相對人之住居所，仍應依實際狀況認定。
查相對人九十八年第四期至九十九年第一期之國民年金保險費繳
款單、九十六年九月至九十八年三月及九十八年五月至九十九年
二月之遠東國際商業銀行信用卡繳款通知單、九十七年九月至九
十九年二月之聯邦商業銀行信用卡消費明細表、九十七年及九十
八年之蘇黎世產物保險股份有限公司保險費收據，均係送達於高
雄市○○○路四六○號八樓之二（下稱忠孝一路地址）；又高雄
市政府工務局九十八年四月二十一日及九十八年五月七日函、高
雄市新興區衛生所及阮綜合醫院九十八年二月函，其送達相對人
之地址亦均為忠孝一路地址，有相對人提出之勞工保險局國民年
金保險費繳款單、遠東國際商業銀行信用卡繳款通知單、聯邦商
業銀行信用卡消費明細表、蘇黎世產物保險股份有限公司保險費
收據、高雄市政府工務局函、高雄市新興區衛生所函、阮綜合醫
院函等件可稽。而就一般經驗法則而言，日常生活所需文件之送
達處所，通常即為實際居住之處所。足見相對人於九十六年九月
至九十九年二月間之實際居住處所為忠孝一路地址，系爭支付命
令送達時，其並未居住於和平一路地址。再相對人與其弟劉文元
之房屋租賃契約書第七條第五項約定：「與出租人（即相對人）
共同使用承租範圍全部」，亦足證相對人係與劉文元共同使用忠
孝一路建物。相對人於系爭支付命令為寄存送達時，既非以和平
一路地址為其住居所，則以該地址所為之寄存送達，自不生合法
送達之效力，相對人對系爭支付命令之異議，並無逾期情事。爰
維持高雄地院所為裁定，駁回再抗告人之抗告，經核於法並無違
誤。再抗告意旨，指摘原裁定違背法令，聲明廢棄，非有理由。
據上論結，本件再抗告為無理由。依民事訴訟法第四百九十五條
之一第二項、第四百八十一條、第四百四十九條第一項、第九十
五條、第七十八條，裁定如主文。
中    華    民    國  九十九  年    六    月  二十四  日
                      最高法院民事第六庭
                          審判長法官  劉  福  來
                                法官  陳  國  禎
                                法官  簡  清  忠
                                法官  高  孟  焄
                                法官  王  仁  貴
本件正本證明與原本無異
                                      書  記  官
中    華    民    國  九十九  年    七    月    五    日
                                                      K

司法院資訊處製作；財團法人民間司法改革基金會備份。
